臺灣雲林地方法院交通事件裁定　　　　 100年度交聲字第84號
移送機關即
原處分機關　　交通部公路總局嘉義區監理所雲林監理站
異　議　人
即受處分人　　柯宏龍即大清通汽車貨運行
上列受處分人因違反道路交通管理處罰條例案件，對於交通部公
路總局嘉義區監理所雲林監理站於民國100 年05月10日所為之裁
決處分（原處分案號：雲監裁字第裁72-L00000000號）聲明異議
，本院裁定如下：
    主  文
異議駁回。
    理  由
一、原處分意旨略以：異議人即受處分人柯宏龍即大清通汽車貨
    運行之駕駛人陳裕豐，駕駛異議人所有之車牌號碼833-HC號
    營業貨運曳引車聯車牌號碼55-JG 號半拖車（下稱系爭半拖
    車），於民國100 年03月03日09時40分許，行經臺一線南靖
    糖廠處，因裝載砂石之前揭半拖車擅自變更加高車廂（申請
    貨廂內框高度為66公分，經警會同駕駛人陳裕豐丈量貨廂內
    框高度為74公分），為嘉義縣交通警察隊警員當場製單舉發
    ，嗣經原處分機關即交通部公路總局嘉義區監理所雲林監理
    站以其違規事實明確，依照道路交通管理處罰條例第29條之
    1 第1 項之規定，裁處異議人罰鍰新臺幣（下同）6 萬元。
二、聲明異議意旨略以：(一)依交通部91年05月28日交路字第0910
    005198函釋意旨，有關砂石、土方車超載之取締不再以容積
    法計算載運砂石，全面回歸重量法取締。蓋禁止超載與控制
    車輛行車狀況皆為防止道路交通安全之危害，依憲法揭示之
    平等原則，應採相同之判斷標準。惟觀道路交通管理處罰條
    例第29條之1 規定立法目的，係以變更車輛本體結構為準繩
    以判斷有無致招危害道路交通安全之慮，故此判斷標準與現
    行用以判斷是否有超載情事之重量法意旨，顯相抵觸。本件
    針對舉發之違規事實以違反道路交通管理處罰條例第29條之
    1 相繩，與上開函釋相背，該裁處顯屬違法不當。(二)系爭半
    拖車加高內框8 公分，5 至8 公分之差別於一般貨運業務當
    中甚難查察，並未顯著變更該車之主車體結構，亦無危害道
    路交通安全之疑慮。又系爭半拖車係異議人自他人處購得，
    此加高之內框純為前所有人所裝設，異議人實不知該半拖車
    加高之情形，故縱系爭半拖車車廂未合規定，異議人亦非屬
    故意違反道路交通管理處罰條例，本件裁處6 萬（原異議狀
    誤載為6 萬6 千元）之罰緩，顯屬過重，不屬比例原則，為
    此依法提出異議云云。
三、按裝載砂石、土方之傾卸式大貨車及傾卸式半拖車貨廂容積
    應合於規定，道路交通安全規則第39條第20款定有明文。次
    按裝載砂石、土方之傾卸框式大貨車及傾卸框式半拖車，公
    路監理機關經檢驗查核其貨廂容積合於規定並已依規定裝設
    裝置及標示者，即登檢為砂石專用車，裝載砂石土方車輛使
    用專用車輛或專用車廂規定第3 條第5 款定有明文。再按登
    檢為「砂石專用車」之車輛，除公路監理機關在公路監理電
    腦中註記為砂石專用車外，其行車執照及拖車使用證應加註
    貨廂內框長、寬、高及「砂石專用車」字樣，裝載砂石土方
    車輛使用專用車輛或專用車廂規定第7 條亦有明文。又按裝
    載砂石、土方未依規定使用專用車輛或其專用車廂未合於規
    定或變更車廂者，處汽車所有人4 萬元以上8 萬元以下罰鍰
    ，並當場禁止通行，道路交通管理處罰條例第29條之1 第1
    項定有明文。考其上開規定之意旨，乃係因車輛載運砂石、
    土方，由於其體積、重量異於一般裝載物，車體龐大，駕駛
    人駕駛行駛於道路多有死角，不幸發生撞擊不易警覺，對於
    駕駛人本身及其他用路人均具有較高之危險性，因而藉由車
    輛規格、配備之管制，以確保行車之安全，故砂石專用車所
    有人倘擅自變更車廂，不論其過磅重量是否合於規定，都將
    依道路交通管理處罰條例第29條之1 第1 項規定裁罰之。
四、經查：
  (一)本件異議人所有之車牌號碼833-HC號貨車附載系爭半拖車（
    登載為砂石專用車），於100 年03月03日09時40分許，由異
    議人之司機陳裕豐駕駛行經臺一線南靖糖廠前，為警攔檢，
    經警會同司機陳裕豐測量結果，裝載砂石之半拖車內框本應
    為66公分，實際卻高74公分，有加高車廂8 公分，為警當場
    以「擅自變更半拖車貨廂內框高度，經會同司機丈量內框高
    74公分，核高66公分加高8 公分」為由予以製單舉發之事實
    ，有移送機關100 年03月03日嘉縣警交字第L00000000 號舉
    發違反道路交通管理事件通知單、交通部公路總局嘉義區監
    理所雲林監理站100 年05月10日雲監裁字第裁72-L00000000
    號裁決書、嘉義縣警察局100 年04月15日嘉縣警交字第1000
    012117號函暨舉發違規照片4 張、舉發員警呂明唐之職務報
    告暨檢附之照片16張、送達證書、系爭半拖車車籍查詢及行
    車執照在卷可稽（見本院100 年度交聲字第84號卷《下稱本
    院卷》第6 頁正面、第8 頁正面、第16頁正面至第18頁正面
    、第21頁正面、第23頁正面、第53頁正面、第63頁正面至第
    72頁正面），且異議人對於該車於上述時、地，車廂加高8
    公分之客觀事實並無爭執，是系爭半拖車於查獲當時確為業
    經變更車廂之砂石專用車，應堪認定。
  (二)復細譯異議人所提出系爭半拖車之購買資料中之車輛買賣契
    約書第7 條內容（見本院卷第28頁正面），其上載明「本車
    尺寸與行照全完相符合無誤」，異議人亦於該契約書上簽名
    ；再參以前揭購買資料中之系爭半拖車汽（機）車各項異動
    登記書及該車之行車執照（見本院卷第35頁正面、第53頁正
    面），足知在異議人購買系爭半拖車時（即99年02月01日）
    ，該半拖車貨廂內框尺寸高為「66公分」。又查系爭半拖車
    ，於異議人購買後之99年05月10日，有至雲林監理站交通部
    公路總局嘉義區監理所雲林監理站為檢驗，經該監理站對該
    車車廂內外框覆驗後，表示合格，此有本院洽辦公務電話紀
    錄單、交通部公路總局嘉義區監理所雲林監理站100 年11月
    23日嘉監雲字第1000013591號函暨該車汽車檢驗紀錄表各1
    份在卷可參（見本院卷第55頁正面、第73頁正面至第74頁反
    面），可見於異議人購買系爭半拖車時，該車尚無加高8 公
    分，係於99年05月10日後，系爭半拖車才有加高8 公分之情
    事。另細究異議人所書立之交通部嘉義區監理所雲林監理站
    交通違規案件陳述書（見本院卷第14頁正面），係陳述「本
    車斗『加高』其高度是配合政府土方疏濬工程，因土方較蓬
    鬆，為防止土方裝載運輸過程掉落、溢出，再則防止怪手或
    鏟土機壓壞車斗，是為其保護作用」等語，隻字未提對系爭
    半拖車有加高乙情其並不知情，反係在解釋系爭半拖車加高
    之原因為何；且於100 年03月03日為警查獲違規當時，駕駛
    人陳裕豐亦係表示加高貨廂是為防止裝載貨物掉落，有舉發
    員警呂明唐之職務報告1 紙可參（見本院卷第63頁正面），
    益徵系爭半拖車內框為異議人所加高。況觀諸卷附之取締照
    片11張（見本院卷第17頁正面至第18頁正面、第67頁正面至
    第68頁正面、第71頁正面至第72頁正面），可見系爭半拖車
    原車廂上方左、右側明顯有焊接1 塊鐵板固定，加高車廂高
    度，該鐵板與原車廂之顏色有明顯色差，並有裝設插頭加以
    固定增高之鐵板，且經丈量該鐵板高有8 公分乙節，衡情一
    般人應可輕易發現該半拖車有加高之情形，異議人辯稱難察
    查，顯與常情有違。是就前揭證據資料相互勾稽觀之，且查
    獲當時系爭半拖車確業經變更車廂（詳見上(一)所述），足認
    異議人確有前揭違規事實。準此，異議人抗辯系爭半拖車內
    框為前所有人所加高，於購買時無查知，亦不知情云云，為
    事後卸責之詞，並無足採。
  (三)再者，稽之卷附上開舉發通知單、裁決書，可知本件係舉發
    異議人之上開營業貨運曳引車聯半拖車貨廂「外觀」有變更
    車體之情形，至於裝載之砂石重量是否超載，與本件舉發之
    違規事實無關，系爭半拖車既為砂石專用車，且其容積業經
    檢驗查核合於規定，並於行車執照有加註貨廂內框長、寬、
    高，則系爭半拖車之使用即應合於規定，系爭半拖車車廂確
    有變更，業經認定如上，揆諸前揭說明，自有道路交通管理
    處罰條例第29條之1 第1 項規定之適用，異議人所稱砂石車
    超載之取締已回歸重量法取締云云，係關於汽車違規超載處
    罰之認定方式，與本案並不相同，異議人將此兩者混為一談
    ，委無可採。
  (四)綜上，足認異議人確有擅自變更系爭半拖車內框高度之違規
    行為無疑，原處分機關依道路交通管理處罰條例第29條之1
    第1 項規定，對異議人裁處罰鍰6 萬元，並無不當，本件異
    議為無理由，應予駁回。
五、據上論斷，應依應依道路交通管理處罰條例第87條第2 項，
    道路交通事件處理辦法第18條，裁定如主文。
中    華    民    國   100    年    11    月    30    日
                  交通法庭    法  官  陳佩怡
以上正本證明與原本無異。
如不服本裁定，應於送達後5 日內向本院提出抗告狀。( 須附繕
本)
                              書記官  林佳慧
中    華    民    國   100    年    11    月    30    日